【裁判字號】    98,上易,41
【裁判日期】    980527
【裁判案由】    過失致死
【裁判全文】
臺灣高等法院花蓮分院刑事判決          98年度上易字第41號
上  訴  人
即  被  告  乙○○
選任辯護人  丙○○律師
            甲○○律師
上列上訴人因過失致死案件，不服臺灣花蓮地方法院97年度易字
第187號中華民國97年12月11日第一審判決（起訴案號：臺灣花
蓮地方法院檢察署96年度偵字第4765號），提起上訴，本院判決
如下：
    主  文
上訴駁回。
    事 實 及 理 由
一、本案經本院審理結果，認第一審以上訴人即被告乙○○以一
    行為觸犯刑法第175條第3項之失火燒燬住宅以外物品罪及同
    法第276條第1項之過失致人於死罪，判處被告有期徒刑6月
    ，並諭知易科罰金折算之標準為新台幣1仟元折算1日，認事
    用法並無不當，量刑亦稱妥適，應予維持，並引用第一審判
    決書記載之事實、證據及理由（如附件）。
二、被告上訴意旨略以：
  1.電線短路之原因及態樣相當多種，或因延長線老化變質，或
    外力介入，或電量負載過高等原因，依一般理智且謹慎之人
    之注意能力，通常無法經由肉眼從電線之外觀查知是否有電
    線短路之情形，被告就本件火災之發生並無事先或即時預見
    之可能性。且證人丁○○亦證稱：只有瞬間高溫才會造成電
    線熔化有氣泡組織等語，既謂瞬間，必然是極短時間且突然
    發生，一般人難以事先或及時注意或察知，則被告既無法事
    先知悉，如何具備結果避免之可能性，若無避免之可能性，
    應無法課予被告防止結果發生之注意義務。
  2.又被告家中單人座椅是以軟質包覆之沙發，即使擠壓電線亦
    屬輕微之擠壓，應不會產生本件電線短路之結果。
  3.從而，被告對於本件失火既無從注意，原審認事用法即有未
    洽，請求撤銷原判決，為被告無罪之諭知。
三、本院查：
  1.本件火災原因，係因一樓客廳使用之延長線短路所造成，業
    據原審判決理由(二)詳予說明其認定之依據及理由，而鑑定證
    人即花蓮縣消防局為本案火災原因調查之技佐丁○○亦到庭
    證稱本件延長線短路之位置剛好在椅背與牆面接觸的位置，
    是椅背長期擠壓延長線的結果，可能導致裡面的銅線縮小變
    形造成局部高溫，產生絕緣劣化，引起週邊的物品因熱燃燒
    ，一般在外觀上應可看出有變形之壓痕等語明確，而被告及
    其辯護人對於被告客廳之單人座椅椅背後方有靠壓上開延長
    線之事實，表示並不否認，只爭執有無可能因此產生電線短
    路之情形等語（見本院準備程序筆錄第2頁），從而本件起
    火原因之延長線電線短路位置應有被告家中單人座椅椅背靠
    壓之情形可堪認定。
  2.被告既使用延長線增加屋內電源插座，對於延長線使用之安
    全即責無旁貸，應加以注意，而注意不使電線遭受擠壓以確
    保電線安全，本為一般居家用電常識，況且被告自承屋內客
    廳曾發生電線走火情事（見相驗卷第12頁），其對於屋內電
    線使用更應小心謹慎，而注意沙發座椅有無靠壓延長線復非
    難事，證人丁○○亦證稱一般在外觀上應可看出有變形之壓
    痕等語甚明，則被告對於本件發生電線短路之延長線自應注
    意不使之受到物品擠壓且客觀上亦無不能注意之情事，被告
    所辯其無注意義務云云，尚非可採。
  3.又被告雖以其單人座椅之沙發有使用軟質包覆，應不致引發
    電線短路云云，並提出94年3月28日拍攝之沙發照片以資佐
    證。惟查，僅憑上開沙發照片並無法認定沙發使用之材質為
    何，而鑑定證人丁○○於本院審理時亦證稱不能依據上開照
    片為判斷，有很多東西看起來外面包覆的很好，但椅背就直
    接下去；我是依據現場的證據來判斷的，而依現場狀況如照
    片編號32、33顯示，燒剩下的長條椅背貼牆壁很近，如果一
    般比較好的沙發不管推近牆壁，它燒剩下還是會離牆壁一段
    距離，而照片上木頭還是蠻貼近牆壁的，顯示沙發燃燒後剩
    下的木柱距離牆壁很近，我根據照片判斷當時的椅背部分沒
    有包覆軟墊；採證當時我有將全部的電線都採證等語明確，
    則其本案依現場燒剩之沙發椅背貼近牆壁等跡證，判斷因沙
    發靠牆時，延長線因沙發椅背擠壓受力而變形產生短路，自
    屬有據，被告徒以其沙發有使用軟質包覆應不致引發電線短
    路云云置辯尚非可採。
  4.綜上，本件被告以前詞置辯，尚非可採，原審認事用法洵屬
    適當，被告上訴空言否認犯行，為無理由，應予駁回。
據上論結，應依刑事訴訟法第368條、第373條，判決如主文。
本案經檢察官戊○○到庭執行職務。
中    華    民    國    98    年    5    月    27    日
                  刑事庭審判長法  官  何方興
                              法  官  賴淳良
                              法  官  林碧玲
以上正本證明與原本無異。
本件不得上訴。
中    華    民    國    98    年    5     月    27    日
                              書記官  李閔華


司法院資訊處製作；財團法人民間司法改革基金會備份。
